臺灣高等法院刑事裁定　　　　　　　　 　93年度抗字第746號
抗　告　人　甲○○
　　　　　　　　　　　七號一樓.
上列抗告人因偽造文書案件聲請易科罰金，不服臺灣板橋地方法
院九十三年度聲字第二二三四號，中華民國九十三年十一月二十
九日裁定，提起抗告，本院裁定如左：
    主  文
抗告駁回。
    理  由
一、本件抗告人因偽造文書案件，經臺灣板橋地方法院判處有期
    徒刑六月，如易科罰金以三佰元折算一日確定，於執行時向
    臺灣板橋地方法院檢察署檢察官聲請准許易科罰金，惟檢察
    官未准受刑人易科罰金，嗣抗告人聲明異議，經原審以：抗
    告人之女為九十一年三月二十一日出生之幼兒，固有聲明異
    議人所提戶口謄本影本一件可憑，然觀之同戶
    ，抗告人尚有其父、母、兄、嫂等人同住，且其父、母亦非
    年邁，足見家庭支援系統甚佳，是其幼女不僅得由抗告人之
    配偶陳惠娟照顧，且其他親屬亦可共同分擔照顧之責，抗告
    人以此主張因家庭關係而有入監執行之困難云云，殊屬無據
    。再者，抗告人主張其妻繳付貸款需由其負擔云云，固另提
    出借款契約及利息繳納收據為憑，然觀之上開書面所載，該
    借款本金僅新台幣一百萬元，且自九十三年一月二十日起之
    十二期以內均僅按月繳納利息，每月利息金額亦僅二千五百
    元，即便自九十四年一月二十日起分六十期平均攤還本息，
    每月繳款數額亦不至構成十分沈重之經濟負擔。況該筆借款
    尚有連帶保證人謝明儒、張玉枝二人，其等依借款契約之約
    定本即應負連帶清償責任，聲明異議人所稱因經濟因素無法
    入監執行云云，更非有據。至抗告人又主張檢察官執行指揮
    否准易科罰金聲請所審酌之「參與詐欺集團偽造信用卡前往
    外國刷卡消費再交同案被告宋立鈞銷贓，犯行非輕」等語，
    屬刑法第五十七條之量刑事由，不得作為得否易科罰金之標
    準云云，然依前開說明，是否准予易科罰金，本即應審酌受
    刑人之身體、教育、職業、家庭、犯罪情節及犯後態度等因
    素，是檢察官斟酌抗告人犯行情節程度，因認如不執行所宣
    告之刑難收矯治之效並維持法秩序，於法自無不合。因認檢
    察官不准受刑人聲請易科罰金，其執行之指揮並無不當，而
    裁定駁回抗告人之聲明異議。
二、按犯最重本刑五年以下有期徒刑以下之罪，而受六個月以下
    有期徒刑或拘役之宣告，因身體、教育、職業、家庭之關係
    或其他正當事由，執行顯有困難者，得以一元以上三元以下
    折算一日，易科罰金，但確因不執行所宣告之刑，難收矯正
    之效，或難以維持法秩序者，不在此限，刑法第四十一條第
    一項定有明文。
三、本件抗告意旨略以：九十年一月十日修正公佈之刑法第四十
    一條，考其立法意旨，符合其要件時，以得易科罰金為原則
    ，雖易科罰金之准否，執行檢察官就個案有裁量權，但其審
    酌亦應從寬核准為原則，故檢察官不准易科罰金，應有具體
    之事證即說明其依據之理由。況檢察官若要適用刑法第四十
    一條第一項但書所謂「難收矯正之效」、「難以維持法秩序
    者」等不確定法律概念，即應明確闡釋該等概念之內涵，且
    應就個案何以符合該等概念之內涵，詳加說明、論述，防止
    裁量之恣意。是檢察官執行指揮命令駁回抗告人聲請易科罰
    金及原裁定駁回抗告人之理由僅以：「抗告人職業、家庭因
    素、並無不可代替性，入監服刑，對其職業、家庭經濟影響
    尚非鉅大」、「抗告人四肢、身心狀態並無刑事訴訟法第四
    百六十七條規定不能自理生活之情事」，即有未當。且檢察
    官執行指揮命令及原裁定駁回抗告人之理由所引：「雖聲明
    人未參與偽造信用卡犯行，然其利慾薰心竟參與偽造信用卡
    詐欺集團共盜刷購物之價款計折算高達七十四萬九千二百二
    十原，及「足以上損害、國外地區遭盜刷購物之商家，並損
    及我國發卡銀行及各該信用卡真正持卡人之信用及信用墊款
    回收、繳交之權益，侵害法益甚為重大，惡性非輕，聲明人
    非執行所宣告之刑，實不足以收預防之效，並維持法律秩序
    」，應為實體法院依刑法第五十七條量刑時之審酌事項，並
    非刑法第四十一條准否易科罰金之憑據，作為審酌刑法第四
    十一條，得否易科罰金之標準，亦有逾越刑法第四十一條規
    定云云。
四、經查：
(一)按「刑法第四十一條第一項前段固規定：「犯最重本刑五年
    以下有期徒刑以下之刑之罪，而受六個月以下有期徒刑或拘
    役之宣告，因身體、教育、職業、家庭之關係或其他正當事
    由，執行顯有困難者，得以一元以上三元以下折算一日，易
    科罰金」，惟檢察官尚需考量該項但書規定：「但確因不執
    行所宣告之刑，難收矯正之效，或難以維持法秩序者」之情
    形，以決定是否准許受刑人易科罰金，是受刑人得否依該規
    定易科罰金，仍屬檢察官之職權，非謂一經判決宣告易科罰
    金之標準，檢察官即應准許易科罰金，即縱合於該項前段易
    科罰金之要件，但不執行徒刑、拘役，難收矯正之效或難以
    維持法秩序者，檢察官指揮執行時，仍得不准予易科罰金。
    」，最高法院著有九十年度台抗字第四六六號裁定可資參照
    。又刑法第四十一條第一項所謂「因職業之關係，執行顯有
    困難者」，係指如其人具有專精特長，倘一經入監執行，勢
    將影響該機關業務之運作者而言，著重在其不可替代性，本
    件抗告人原在德築服飾行擔任業務主任，其工作內容並非不
    可替代，合先敘明。
(二)抗告人抗告意旨主張：執行檢察官及原審法院均未依法條之
    規定審究抗告人確因家庭、職業關係等正當事由，執行顯有
    困難等情，且未詳加說明理由，但查執行檢察官及原審法院
    業經將其審酌之理由，載明於臺灣板橋地方法院檢察署九十
    三年執字第六五三九號檢察官命令及原審法院裁定書（見臺
    灣板橋地方法院檢察署九十三年執字第六五三九號卷及原審
    卷），並據以駁回抗告人易科罰金之聲請，抗告人執此爭辯
    ，尚屬無據。況被告犯行之情節亦屬執行檢察官於指揮執行
    時，是否准予易科罰金所應考量因素之一，是執行檢察官併
    予審酌抗告人犯罪情節，而否准抗告人聲請易科罰金，亦無
    不當。
五、原審本同上見解，認抗告人聲明異議指摘檢察官之執行指揮
　　有不當之處，為無理由，而駁回抗告人之異議，核無不合。
    抗告人提起本件抗告，請求撤銷原審裁定，為無理由，應予
    駁回。
據上論斷，應依刑事訴訟法第四百十二條，裁定如主文。
中　　華　　民　　國　　94　　年　　1 　　月　　7 　　日
                  刑事第六庭審判長法  官　陳春秋
                                  法  官  高明哲
                                  法  官  洪英花
以上正本證明與原本無異。
不得再抗告。
                                  書記官　李信穎
中　　華　　民　　國　　94　　年　　1 　　月　　11　　日
